臺灣嘉義地方法院民事裁定　96年度小抗字第1號
抗　告　人　京城商業銀行股份有限公司
法定代理人　甲○○
相　對　人　冠利百貨有限公司
兼法定代理　乙○○
人
上列當事人間清償借款事件，抗告人對於民國95年11月16日本院
嘉義簡易庭95年嘉小字第2012號裁定提起抗告，本院裁定如下：
    主  文
原裁定廢棄。
    理      由
一、抗告意旨略以：民事訴訟法第12條之規定，因契約涉訟者，
    如當事人定有債務履行地，得由該履行地之法院管轄，又依
    民事訴訟法第24條規定，關於一定法律關係而生之訴訟，當
    事人得以合意定第一審管轄法院。惟小額事件當事人之一造
    如為法人或商人，以其預定用於同類契約之債務履行地條款
    或合意管轄權與他造訂立契約者，締約之他造就此類條款幾
    無磋商變更之餘地，為保障小額事件之經濟上弱勢當事人權
    益，避免其因上述附合契約條款而需遠赴對造所預定之法院
    進行訴訟，爰規定此種小額事件當事人以附合契約條款約定
    債務履行地或合意管轄之情形，不適用民事訴訟法第12條或
    第24條之規定。又為避免適用上發生爭議，並於但書明定兩
    造均為法人或商人者，仍有民事訴訟法第12條或第24條之適
    用。
    本件抗告人與相對人間請求借款之請求，被告冠利百貨有限
    公司既為法人，即有民事訴訟法第12條或第24條之適用，故
    鈞院即屬本件第一審管轄法院，原裁定適用法規顯有錯誤，
    爰請鈞院廢棄原裁定等語。
二、按小額事件當事人之一造為法人或商人者，於其預定用於同
    類契約之條款，約定債務履行地或以合意定第一審管轄法院
    時，不適用第12條或第24條之規定。但兩造均為法人或商人
    者，不在此限。民事訴訟法第436條之9定有明文。蓋以小額
    事件當事人之一造如為法人或商人，以其預定用於同類契約
    之合意管轄條款與他造訂立契約者，締約之他造就此類條款
    幾無磋商變更之餘地。為保障小額事件之經濟上弱勢當事人
    權益，避免其因上述附合契約條款而需遠赴對造所預定之法
    院進行訴訟，而設有上開規定。惟如兩造均為法人或商人者
    ，均屬經常、頻繁性為商業行為者，不同於一般之弱勢當事
    人，因此立法考量締約雙方均為法人或商人時，兩造均有相
    當之經濟地位得磋商契約條款內容，並無上開顯失公平之情
    形，故應尊重雙方所為債務履行地或合意管轄之約定，並未
    排除適用第12條或第24條之規定。
三、經查：本件訴訟標的為新台幣76,577元，係小額事件。抗告
    人係依公司法設立之股份有限公司，相對人之一即冠利百貨
    有限公司，而相對人乙○○係冠利百貨有限公司之負責人，
    有公司變更登記表附於原審卷可稽。是以，本件當事人一造
    為法人，另一造為法人及商人，衡諸前揭說明，仍應有合意
    管轄規定之適用。抗告人據以起訴請求之授信約定書，核其
    內容係屬其營業上經常適用之契約，該合約第13條明文約定
    因該契約涉訟時，合意以本院為管轄法院，揆諸上開意旨，
    本院即因兩造合意而有管轄權無疑。原法院認本件並無民事
    訴訟法第436條之9但書規定之適用，而認應由相對人之設址
    、住所地為高雄地區，而裁定移送高雄地方法院，顯有未合
    。抗告人據此提起抗告，求為廢棄原裁定，為有理由，爰將
    原裁定廢棄。
四、依民事訴訟法第436條之32第3項、第492條第2項，裁定如主
    文。
中　　華　　民　　國　　96　　年　　4 　　月　　12　　日
                  民事第一庭審判長法  官  林世芬
                                  法　官　康存貞
                                  法　官　柯月美
以上正本係照原本作成
不得抗告
中　　華　　民　　國　　96　　年　　4 　　月　　12　　日
                                  書記官  孫靜芳
